【裁判字號】    98,交上易,34
【裁判日期】    980414
【裁判案由】    過失傷害
【裁判全文】
臺灣高等法院高雄分院刑事判決        98年度交上易字第34號
上  訴  人  臺灣高雄地方法院檢察署檢察官
被      告  乙○○
上列上訴人因被告過失傷害案件，經向臺灣高雄地方法院聲請簡
易判決處刑（案號：臺灣高雄地方法院檢察署97年度調偵字第77
7 號），經該院認不應以簡易判決處刑，改依第一審通常程序審
判後，於民國98年3 月13日以98年度審交易字第129 號為不受理
判決，上訴人不服，提起上訴，本院判決如下：
     主  文
原判決撤銷，發回臺灣高雄地方法院。
     理  由
一、上訴意旨略以：本案被害人甲○○遭被告乙○○駕車撞及後
    ，受有顱內出血等重傷害，術後迄今人事不知，並因心神喪
    失經宣告為禁治產人，故甲○○顯然始終不知係何人所為，
    自難謂其有「知悉犯人」之主觀認知，徵諸刑法第233 條第
    1 項、第237 條之規定，自不得認甲○○之告訴期間已經消
    滅。又甲○○之女王美雲雖未於民國96年8 月24日警詢時表
    明代替其父甲○○提出告訴之同時出具委任狀，惟王美雲顯
    係於96年8 月24日警詢時，經警察告知始知犯罪嫌疑人為何
    人，並當場表明代替甲○○提出告訴，是斯時王美雲縱缺乏
    合法告訴代理之要件，惟其既已於96年10月17日提出委任狀
    ，自不得再認其告訴代理不合法，亦顯無何逾告訴期間之情
    事。是原判決逕為不受理判決，適用法律自有違誤，爰依法
    提起上訴，請求撤銷原判決另為適當之判決等語。
二、按「犯罪之被害人，得為告訴」；「告訴乃論之罪，其告訴
    應自得為告訴之人知悉犯人之時起，於六個月內為之」；又
    告訴得委任代理人行之，但此項委任應提出委任書狀於檢察
    官或司法警察官。刑事訴訟法第232 條、第237 條第1 項、
    第236 條之1 分別定有明文。
三、查被告乙○○於96年4 月5 日23時7 分許，駕駛車牌號碼WP
    -1181 號自用小客車，沿高雄縣鳳山市○○路左轉專用道北
    往南方向行駛，途經該路與瑞隆東路交岔路口時，與行人甲
    ○○發生車禍，因而致甲○○受有傷害之情，業經本院核閱
    臺灣高雄地方法院檢察署96年度偵字第27517 號卷無訛。又
    本件車禍發生後，被告立即報警處理，並經警到場查知肇事
    雙方係何人之情，亦經被告於警詢供陳甚明，並有道路交通
    事故調查報告表(二)、現場圖等件在卷可稽，是此部分之事實
    ，茲堪認定。
三、本件車禍發生後，雖員警到場處理時，已查知肇事雙方之身
    分，有如前述。惟被害人甲○○於車禍發生後，已立即經送
    往國軍高雄總醫院急救，直至96年6 月20日始行出院，住院
    期間需人24小時照顧；嗣自96年6 月20日又轉診至衛生署桃
    園醫院，並自同日起住院直至96年9 月6 日始行出院，期間
    意識狀態未明等情，有國軍高雄總醫院及衛生署桃園醫院診
    斷證明書共10紙在卷。又被害人甲○○於本件車禍後之精神
    狀態為何，經臺灣桃園地方法院送請鑑定結果認：甲○○自
    96年4 月5 日車禍腦傷開刀後，接受多次復健科住院治療，
    最後一次住院為97年1 月14日至同年1 月31日，因吞嚥困難
    與軀幹不平衡至長庚紀念醫院住院；目前生活自理無法獨力
    完成且需專人照顧，身邊週遭複雜事務（例如：對自身財產
    多寡、禁治產相關事宜等）之處理，需人完全協助，經鑑定
    相對人為腦外傷導致失語、吞嚥失雙側偏癱之創傷性腦變病
    個案，目前精神狀態達精神耗弱之程度等語。而經法官審酌
    前開情事，認甲○○目前之精神狀態已達心神喪失之程度，
    無獨力處理個人事務之能力，爰於97年4 月8 日對其為禁治
    產宣告之情，有臺灣桃園地方法院97年度禁字第17號裁定在
    卷可證。則被害人甲○○是否自車禍迄今，均無意思能力致
    無法知悉犯人且行使告訴權？抑甲○○於此段期間曾回復意
    思能力而知悉犯人，且得行使告訴權，並有效委任王美雲任
    其告訴代理人？容有未明，而此又牽涉被害人甲○○告訴期
    間之起算時點，及甲○○經禁治產宣告後，其法定代理人是
    否尚得行使告訴權並予以補正、王美雲於偵查中所提出之委
    任狀之真實性，暨王美雲提出委任狀時，甲○○之告訴期間
    是否業已屆滿等情事，自應再予詳加調查。乃原判決逕以甲
    ○○之女王美雲非被害人，無獨立告訴權；且其於96年10月
    17日雖提出告訴委任狀，然業已逾甲○○之告訴期間，逕認
    本案未經合法告訴，而為公訴不受理之判決，實非無再行斟
    酌之餘地。檢察官上訴意旨執此指摘原判決不當，非無理由
    ，應由本院將原判決撤銷，發回原審法院另為適當之處理，
    且不經言詞辯論為之。
據上論斷，應依刑事訴訟法第369 條第1 項但書、第372 條，判
決如主文。
中    華    民    國    98    年    4     月    14    日
                  刑事第一庭    審判長法  官  翁慶珍
                                      法  官  莊崑山
                                      法  官  徐美麗
以上正本證明與原本無異。
不得上訴。
中    華    民    國    98    年    4     月    14    日
                                      書記官  賴梅琴


司法院資訊處製作；財團法人民間司法改革基金會備份。
